【裁判字號】    92,交抗,78
【裁判日期】    920429
【裁判案由】    聲明異議
【裁判全文】
臺灣高等法院臺南分院刑事裁定        九十二年度交抗字第七八號  Ａ
      抗  告  人  甲  ○  ○
右列抗告人因聲明異議案件，不服臺灣雲林地方法院中華民國九十二年三月十九日裁
定（九十二年度交聲字第三七號），提起抗告，本院裁定如左：
      主      文
抗告駁回。
      理      由
一、本件抗告意旨略以：原裁定未審究立法目的及個案情節，亦未仔細審酌相關處分
    法令之正當性及合憲性。且又法令是否違憲，應由司法院大法官解釋，而非審理
    個案法官所可妄斷，為此提起抗告，求為撤銷原裁定云云。
二、按汽車駕駛人，行車速度，超過規定之最高時速，處新臺幣（下同）一千二百元
    以上二千四百元以下罰鍰；道路交通管理處罰條例第四十條第一項定有明文。國
    家為維持交通之順暢及安全，對不當之交通行為規定處以行政處罰，本是立法機
    關之權限及義務，至於何種行為應處罰，處罰之輕重，本是立法機關體察民意及
    實際需求加以審酌之事項，除循立法機關之立法途徑外，各機關及國人均應遵守
    。且車速越快，越難控制，危險性越高，對行車之最高速限加以限制，是交通管
    理之重要事項，乃淺顯之理，對之加以管制，可以確保交通安全，事屬至當。
三、經查：
   (一)抗告人於九十年十月六日十二時三十一分許，在臺北市○○路○段，時速限制
     六十公里之路段，騎乘ＣＩＴ─６２８號重型機車，以時速八十八公里行駛，
     超速二十八公里（即超速二十公里以上），臺北市政府警察局依據採證照片逕
     行舉發，有舉發違反道路交通管理事件通知單影本一紙在附於原審卷可稽。並
     經裁處罰鍰新臺幣二千四百元，有交通部公路局嘉義區監理所雲林監理站雲監
     五字第裁七二─Ａ00000000號裁決書附於原審卷可證。
   (二)按道路交通安全規則第九十三條第一項關於行車速度依標誌之規定，意在授權
     交通主管機關斟酌當地實際狀況，以標誌調整特定路段之行車速度，期能因地
     制宜，維護交通之安全；無標誌者，則不超過同項各款之限制，並不違憲（司
     法院大法官會議解釋第二二三號解釋理由書參照）。又道路交通管理處罰條例
     第四十條第一項規定，依照中央法規標準法第二條規定，係屬法律，亦未經司
     法院大法官會議宣告違憲，前開規定法院自有適用義務。又人民違反法律上義
     務而應受行政處罰，僅須其違反禁止規定或作為義務，而不以發生損害或危險
     為其要件，即應受處罰（司法院大法官會議第二七五號解釋參照）。本件違規
     地點為臺北市○○路○○路段速限規定為時速六十公里，抗告人騎乘前開重型
     機車時速八十八公里，顯已超速，而抗告人於原審聲明異議具狀表示「本案當
     時，車輛極少，行為人已保持安全車距而彼時之車速，並不會影響交通安全及
     秩序」云云，顯然已承認此事，惟其上開所辨之詞不能證明自己無過失，依上
     開說明，即應接受處罰。
四、綜上所述，本件抗告人超速駕駛事實，既堪認定，原處分機關交通部公路局嘉義
    區監理所雲林監理站依道路交通管理處罰條例第四十條第一項規定，裁處抗告人
    罰鍰一千二百元，原審法院認原處分機關所為裁處，於法並無違誤，復參酌行政
    程序法第一百三十一條第一項規定：「公法上之請求權，除法律有特別規定外，
    因五年間不行使而消滅」，因而不採抗告人對裁罰時效消滅之主張，而駁回其異
    議，本院經審核原裁定認事用法，並無違誤，符合法律之規定，實屬至當。抗告
    意旨，認原裁定未審究立法目的及個案情節，亦未仔細審酌相關處分法令之正當
    性及合憲性部分，實際上原裁定已說明本件法令並未違憲，原處分機關依現行有
    效的法規，在其裁量範圍內作成處分，並無違誤，既屬合憲之法規，又無顯然之
    違憲爭執，自無必要長篇大論說明其理由，此部份抗告理由，僅空言泛稱原法院
    未盡責審酌，尚有誤解，自不足採。抗告理由又以法令「是否違憲」，應由司法
    院大法官解釋，而非審理個案法官所可妄斷等情，按適用有效之法令本是法院之
    職權及責任，本件既是適用有效之法令，該法令是否違憲，另有法律途徑為之，
    本件並未認為任何法令違憲，此部份抗告理由與原裁定之認定無關，當然也無理
    由，是抗告理由空言指摘原裁定不當，為無理由，應予駁回。
據上論斷，應依刑事訴訟法第四百十二條、道路交通案件處理辦法第二十六條，裁定
如主文。
中    華    民    國      九十二      年      四      月      二十九    日
                                  臺灣高等法院臺南分院刑事第七庭
                                      審判長法官  蔡    崇    義
                                            法官  董    武    全
                                            法官  宋    明    中
右正本證明與原本無異。
不得再抗告。
                                      法院書記官  李    育    儒
中    華    民    國      九十二      年      五      月        二      日


司法院資訊處製作；財團法人民間司法改革基金會備份。
